【裁判字號】    92,訴,401
【裁判日期】    921201
【裁判案由】    廢棄物清理法
【裁判全文】
臺灣士林地方法院刑事判決                          九十二年度訴字第四一號
    公  訴  人  臺灣士林地方法院檢察署檢察官
    被      告  乙○○
    選任辯護人  鐘律師
右列被告因廢棄物清理法案件，經檢察官提起公訴（九十二年度偵字第一五八０號）
及移
改依簡式程序審理，並判決如左：
    主  文
乙○○未依廢棄物清理法第四十一條第一項規定領有廢棄物清除許可文件，從事廢棄
物清除，處有期徒刑壹年。
    事  實
一、乙○○明知未依廢棄物清理法第四十一條第一項規定領有廢棄物清除許可文件，
    不得從事廢棄物之清除工作，竟於民國九十一年十一月二十三日、二十五日、二
    十六日上午某時，三次駕駛車號三Ｋ—三三七號曳引車附掛車號ＭＰ—八九拖車
    ，以一車新台幣（下同）三千三百元之代價，在台北市○○區○○路某建築工地
    ，載運磚塊、木屑等廢棄物，於載滿一車後，即駕駛上開曳引車及拖車，前往台
    北縣八里鄉○道○段第二八七之二地號土地上傾倒，並支付一千五百元予管理該
    地，身分年籍不詳，綽號「阿明」之男子，而從事廢棄物之收集、運輸等清除行
    為。嗣於同年十一月二十六日上午九時五十分許，乙○○駕駛上開曳引車及拖車
    載運磚塊、木屑等廢棄物，在上揭土地傾倒時，為內政部警政署環保警察隊當場
    查獲。
二、案經台北縣政府警察局蘆洲分局報請臺灣士林地方法院檢察署檢察官偵查起訴。
    理  由
一、訊之被告乙○○對於右揭犯罪事實，已於本院審理時坦承不諱，並經證人即環保
    警察隊警員甲○○到庭證述甚明，且有台北縣政府環境保護局稽查紀錄、現場照
    片附卷可憑，應甚明確，而堪認定。
二、被告之辯護人雖為被告辯稱：被告從建築工地回收相關建築廢棄物，係屬建築事
    業廢棄物之再利用，而事業廢棄物之再利用，應依中央目的事業主管機關規定辦
    理，不受本法第二十八條、第四十一條之限制，廢棄物清理法第三十九條第一項
    定有明文，是事業廢棄物經公告為再利用項目後，即無庸申請清除許可；再從事
    再利用經中央目的事業機關公告再利用之廢棄物者，應依該公告之管理方式辦理
    ，未依該公告之管理方式辦理者，以違反廢棄物清理法第三十九條規定處以行政
    罰，又清除公告再利用廢棄物者，應符合中央目的事業主管機關規定之事業廢棄
    物送往再利用機構再利用之清除方式，其違反者，亦以違反同法第三十九條規定
    處以行政罰，行政院環境保護署發布之「從事事業廢棄物再利用涉及違反清除處
    理及再利用認定原則」第一、三項定有明文。是本件被告縱有違反再利用管理方
    式，亦係違反同法第三十九條、第五十二條規定處以行政罰而已等語。惟按「建
    築廢棄物」係指營建或拆除建築物或其他工程所產生之廢棄物，事業廢棄物貯存
    清除處理方法及設施標準第二條第六點定有明文。又依據內政部訂頒之「營建剩
    餘土石方處理方案」規定，營建剩餘土石方之種類包含建築工程、公共工程及建
    築物拆除工程施工所產生之剩餘泥、土、砂、石、磚、瓦、混凝土塊；另依據行
    政院八十六年十二月三十一日台八十六內字第五二一０九號函示，明確認定剩餘
    土石方、磚瓦、混凝土塊為有用資源，非屬廢棄物範圍，其主管機關為內政部營
    建署，至於因施工所附帶產生之金屬屑、玻璃碎片、塑膠類、木屑、竹片、紙屑
    、瀝清等廢棄物，則屬於一般事業廢棄物，應依廢棄物清理法規定，由行政院環
    保署主管；營建剩餘土石方如依「營建剩餘土石方處理方案」規定合法處理者，
    均不以廢棄物認定；惟如未依其規定辦理而隨意棄置，致污染環境者，仍為違反
    廢棄物清理法之行為；此有行政院環境保護署九十年八月三日（九０）環署廢字
    第００四六七九五號函、內政部九十年十月十九日臺九十內營字第九０一四七一
    四號函所附「營建剩餘土石方處理方案」可稽，由此可知，有無依據「營建剩餘
    土石方處理方案」規定「合法處理」，即係判斷是否為廢棄物之重要依據。查本
    件被告載運建築工地拆除之後不要之磚塊、木屑，其中木屑，並非營建剩餘土石
    方處理方案所稱之營建剩餘土石方，而屬一般廢棄物，已如前述；而所載運之磚
    塊，既未依據「營建剩餘土石方處理方案」規定「合法處理」，揆諸前揭說明，
    亦屬廢棄物至明，均無適用廢棄物清理法第三十九條之規定，而排除同法第四十
    一條刑責之餘地。
三、按為有效清除、處理廢棄物，改善環境衛生，維護國民健康，公民營廢棄物清除
    、處理機構，必須具備一定之條件、具備自有設施、設置專業技術人員等（詳見
    事業廢棄物貯存清除處理方法及設施標準），始得向主管機關申請核發公民營廢
    棄物清除處理機構許可文件，廢棄物清理法第四十一條第一項、第四十二條有明
    文規定。此項立法目的，在於限定符合法定申請許可條件之專業機構始得從事廢
    棄物處理行為，並非容許一般欠缺專業能力之人擅自無照處理廢棄物。廢棄物清
    理法第四十六條第一項第四款前段設有處罰擅自貯存、清除、處理廢棄物行為之
    規定，所指依規定領有許可文件，為阻卻違法之事由一節，非謂該款僅以公民營
    業者作為處罰對象，而應認對於任何人均受其規範，否則一般人擅自清除、處理
    廢棄物，無法處罰，當違本法為改善環境衛生、維護國民健康之旨（參見最高法
    院八十九年度台上字第四八一四號、臺灣高等法院九十年度上訴字第一二四五號
    判決要旨）。準此，被告非公民營廢棄物清除、處理機構，仍為廢棄物清理法第
    四十六條第一項第四款處罰之對象甚明。次按廢棄物清理法第四十六條第一項第
    四款所規定之犯罪構成要件行為，計有「貯存」、「清除」及「處理」三者，其
    中所謂「貯存」，指一般廢棄物於清除、處理前，放置於特定地點或貯存容器、
    設施內之行為，「清除」則指一般廢棄物之收集、運輸行為，至「處理」則包含
    (1)中間處理：指一般廢棄物在最終處置前，以物理、化學、生物、熱處理、堆肥
    或其他處理方法，改變其物理、化學、生物特性或成分，達成分離、減積、去毒
    、固化或安定之行為。(2)最終處置：指將一般廢棄物以安定掩埋、衛生掩埋或封
    閉掩埋之行為。(3)再利用：一般廢棄物做為原料、材料、燃料、填土或其他經中
    央主管機關及目的事業主管機關認定之用途行為，有行政院環境保護署發布之「
    一般廢棄物貯存清除處理方法及設施標準」可資參酌，是被告未向主管機關申請
    核發公民營廢棄物清除處理許可文件，即擅自向他人收取每車三千三百元之費用
    而從事收集、載運廢棄物之行為，揆諸前開說明並依事業廢棄物貯存清除處理方
    法及設施標準第二條第二款之規定，屬「清除」廢棄物之行為，係犯廢棄物清理
    法第四十六條第一項第四款之未領有許可文件從事廢棄物清除罪。又被告所犯未
    領有許可文件從事廢棄物清除罪，觀諸同法第四十一條之規定，本係以經營廢棄
    物之清除、處理業務為其要件，則其罪質本具有反覆實施同一行為之特性，故被
    告九十一年十一月二十三日、二十五日、二十六日三次運送行為，應包括於一個
    從事廢棄物清除業務行為之概念中，應僅成立一罪，尚無刑法第五十六條連續犯
    規定之適用，附此敘明。爰審酌被告未曾故意犯罪（僅有業務過失致人於死之前
    科，目前正在執行，係過失犯罪），有臺灣高等法院被告全國前案紀錄表在卷可
    憑，素行尚稱良好，及其犯罪之動機、目的、手段、所生之危害、傾倒廢棄物之
    數量，犯後態度等一切情狀，量處如主文所示之刑，以資懲儆。
據上論斷，應依刑事訴訟法第二百九十九條第一項前段、廢棄物清理法第四十六條第
一項第四款判決如主文。
本案經檢察官楊秀枝到庭執行職務。
中        華        民        國    九十二    年    十二    月    一    日
                                    台灣士林地方法院刑事第六庭
                                        審判長法  官  趙  文  卿
                                              法  官  李  昆  霖
                                              法  官  洪  慕  芳
右正本證明與原本無異。
如不服本件判決，得自判決送達之日起十日內，向本院提起上訴。
                                              書記官  趙  彩  彤
中        華        民        國    九十二    年    十二    月    三    日
附錄本判決論罪科刑依據之法條：
廢棄物清理法第四十六條第一項：
  有下列情形之一者，處一年以上五年以下有期徒刑，得併科新臺幣三百萬元以下罰
  金：
  一  任意棄置有害事業廢棄物。
  二  事業負責人或相關人員未依本法規定之方式貯存、清除、處理或再利用廢棄物
      ，致污染環境。
  三  未經主管機關許可，提供土地回填、堆置廢棄物。
  四  未依第四十一條第一項規定領有廢棄物清除、處理許可文件，從事廢棄物貯存
      、清除、處理，或未依廢棄物清除、處理許可文件內容貯存、清除、處理廢棄
      物。
  五  執行機關之人員委託未取得許可文件之業者，清除、處理一般廢棄物者；或明
      知受託人非法清除、處理而仍委託。
  六  公民營廢棄物處理機構負責人或相關人員、或執行機關之人員未處理廢棄物，
      開具虛偽證明。


司法院資訊處製作；財團法人民間司法改革基金會備份。
